【裁判字號】    95,交訴,212
【裁判日期】    951117
【裁判案由】    業務過失致死
【裁判全文】
臺灣高雄地方法院刑事判決             95年度交訴字第212號
公  訴  人  臺灣高雄地方法院檢察署檢察官
被      告  甲○○
上列被告因業務過失致死案件，經檢察官提起公訴（94年度偵字
第28186 號），被告於本院準備程序中為有罪之陳述，經合議庭
裁定由受命法官依簡式審判程序獨任審理，本院判決如下：
    主  文
甲○○從事業務之人，因業務上過失致人於死，處有期徒刑捌月
。緩刑貳年。
    事  實  及  理  由
一、本件犯罪事實及證據均引用檢察官起訴書所載之內容（如附
    件）。
二、本件被告甲○○所犯為死刑、無期徒刑、最輕本刑為3 年以
    上有期徒刑以外之罪，其於準備程序進行中，就被訴事實為
    有罪之陳述，經告知簡式審判程序之旨，並聽取當事人之意
    見後，本院合議庭裁定由受命法官獨任進行簡式審判程序，
    合先敘明。
三、查被告甲○○行為後，刑法於94年2 月2 日經總統令修正公
    布，於95年7 月1 日施行，而比較新舊法時應就罪刑有關之
    共犯、未遂犯、想像競合犯、牽連犯、連續犯、結合犯，以
    及累犯加重、自首減輕暨其他法定加減原因（如身分加減）
    與加減例等一切情形，綜其全部罪刑之結果而為比較（最高
    法院95年5 月23日刑事庭第8 次會議決議參照）。經查：
  (一)本次刑法修正，第276 條第2 項業務過失致死罪法定刑之種
    類雖未變動，惟罰金刑部分，被告行為時之罰金刑依修正前
    罰金罰鍰提高標準條例第1 條前段規定「依法律應處罰金、
    罰鍰者，就其原定數額得提高為2 倍至10倍」及修正前刑法
    第33條第5 款規定「主刑之種類如下：五、罰金：1 元以上
    」，該罪之罰金刑為銀元1 元以上、銀元3,000 元以下，若
    換算為新臺幣為新臺幣30元以上、90,000元以下。依修正後
    刑法施行法增訂第1 條之1 規定，「中華民國94年1 月7 日
    刑法修正施行後，刑法分則編所定罰金之貨幣單位為新臺幣
    。94年1 月7 日刑法修正時，刑法分則編未修正之條文定有
    罰金者，自94年1 月7 日刑法修正施行後，就其所定數額提
    高為30倍。但72年6 月26日至94年1 月7 日新增或修正之條
    文，就其所定數額提高為3 倍」，及刑法第33條第5 款修正
    為「主刑之種類如下：五、罰金：新臺幣1,000 元以上，以
    百元計算之」之規定，而刑法第276 條自72年6 月26日後迄
    未修正，是依修正後之刑法第276 條第2 項業務過失致死罪
    所得科處之罰金刑為新臺幣1,000 元以上、新臺幣90,000元
    以下。比較新舊法，應以被告行為時之刑法較有利於被告。
  (二)修正後刑法第62條就自首之要件即「對於未發覺之罪自首而
    受裁判」，並未修正，惟對於自首之效果，由「減輕其刑」
    修正為「得減輕其刑」，故本案被告於修正刑法施行前自首
    ，依行為時法，必減其刑，若依裁判時法，仍得不減輕其刑
    ，故就刑法修正前後關於自首規定之比較而言，修正前之刑
    法規定，顯較有利於行為人。
  (三)綜合全部罪刑比較之結果，依刑法第2 條第1 項從舊從輕原
    則之規定，以舊法之規定有利於被告，自應適用修正前之刑
    法處斷。至被告犯罪在新法施行前，裁判在新法施行後，依
    最高法院95年5 月23日刑事庭第8 次會議決議見解，逕依新
    法第74 條 之規定宣告緩刑，無庸比較，附此敘明。
四、按刑法上所謂業務，係指個人基於其社會地位繼續反覆所執
    行之事務，包括主要業務及其附隨之準備工作與輔助事務在
    內（最高法院89年度台上字第8075號判例足資參照）。次按
    汽車倒車時，應顯示倒車燈光或手勢後，謹慎緩慢後倒，並
    應注意其他車輛及行人；大型汽車須派人在車後指引，如無
    人在車後指引，應先測明車後有足夠之地位，並促使行人及
    車輛避讓，以避免危險發生，道路交通安全規則第110 條第
    2 款、第3 款分別定有明文。查被告任職於升一交通企業有
    限公司，以運送貨物為業，駕駛營業大貨車運送貨物為其主
    要業務，為從事業務之人，其駕駛營業大貨車，於上開事故
    地點倒車時，本應注意其他車輛及行人，緩慢後倒，並應派
    人在車後指引，以避免危險發生，而事故當時天候晴、日間
    自然光線、路面柏油、乾燥、無缺陷、無障礙物、視距良好
    ，有道路交通事故調查報告表(一)在卷可稽（見警卷），並無
    不能注意之情事，然被告竟疏未注意上開規定，不慎發生本
    件車禍，致劉榮華人車倒地受傷送醫急救後不治死亡，核其
    所為，係犯刑法第276 條第2 項業務過失致人於死罪。又被
    告涉犯本件業務過失致人於死罪，於到場處理之員警知悉何
    人為肇事者前，即向員警主動告知係肇事者，此有高雄縣政
    府警察局湖內分局道路交通事故肇事人自首情形紀錄表1 份
    在卷可證，是被告既於犯罪未發覺前即自首而接受裁判，所
    犯業務過失致人於死罪即應依刑法第62條前段之規定，減輕
    其刑。爰審酌被告以駕駛營業大貨車為其主要業務，其駕駛
    行為關係多數用路人之安全，對於道路之交通安全本應較一
    般人更為注意，竟仍貿然駕駛車輛，嚴重威脅他人之安全，
    本不宜從輕量刑，惟念被告犯後坦承犯行，且已與被害人家
    屬達成和解，此經被害人家屬乙○○於檢察官偵查時陳明在
    卷等一切情狀，酌情量處如主文所示之刑。又被告前未曾受
    有期徒刑以上刑之宣告，有臺灣高等法院被告前案紀錄表附
    卷可憑，其因一時疏忽，致觸犯本案犯行，且被告坦承罪行
    ，並與被害人家屬達成和解，甚有悔意，經此偵、審教訓，
    自當知所警惕，而無再犯之虞，因認前開對其所宣告之刑，
    以暫不執行為適當，爰併宣告不加負擔之緩刑，以啟自新（
    緩刑之宣告，應逕行適用修正後刑法之規定，無庸比較新舊
    法，最高法院95年第8 次決議參照）。
據上論斷，應依刑事訴訟法第299 條第1 項前段、第273 條之1
第1 項、第310 條之2 、第454 條，刑法第2 條第1 項、修正前
刑法第276 條第2 項、第62條前段、刑法第74條第1 項第1 款，
行為時罰金罰鍰提高標準條例第1 條前段，判決如主文。
本案經檢察官丙○○到庭執行職務。
中    華    民    國    95    年    11    月    17    日
                  交通法庭  法  官  林揚奇
以上正本證明與原本無異。
如不服本判決，應於收受送達後10日內向本院提出上訴書狀。
中    華    民    國    95    年    11    月    17    日
                            書記官  于耀文
附錄本案論罪科刑法條
刑法第276條第2項
因過失致人於死者，處2 年以下有期徒刑、拘役或2 千元以下罰
金。
從事業務之人，因業務上之過失犯前項之罪者，處5 年以下有期
徒刑或拘役，得併科3 千元以下罰金。


司法院資訊處製作；財團法人民間司法改革基金會備份。
